臺灣高等法院刑事判決　　　　　　　　96年度上訴字第2658號
上　訴　人　台灣台北地方法院檢察署檢察官
被　　　告　甲○○
上列上訴人因被告違反公司法等案件，不服台灣台北地方法院九
十五年度訴字第一四四一號，中華民國九十六年六月一日第一審
判決（起訴案號：台灣台北地方法院檢察署九十四年度偵字第二
二四四九號），提起上訴，本院判決如下：
    主  文
上訴駁回。
    理  由
一、公訴意旨略以：被告甲○○明知昇鼎資訊有限公司（設台北
    市松山區○○○路一０三巷二八號一樓，下稱昇鼎公司）係
    無實際經營之人頭公司，與其他營業人間並無實際交易事實
    ，竟仍與「阿力」共同基於以不正方法逃漏稅捐之概括犯意
    ，而交由「阿力」以昇鼎公司之名義，自上益廣興業有限公
    司、福成科技有限公司、廣中有限公司、禾太科技開發有限
    公司、得麗國際有限公司、集暘企業有限公司、昌企業有限
    公司、亞絲比緹國際商行等八家公司行號處取得金額共計新
    台幣（下同）八千一百四十四萬九千三百三十六元之不實進
    項統一發票共二十八紙，作為昇鼎公司購入之進項憑證後，
    由「阿力」與該等營業人共同連續填製不實之會計憑證，於
    昇鼎公司申報營業稅時虛偽申報上揭鉅額進項金額，再以昇
    鼎公司名義連續填製不實之會計憑證統一發票共一百一十九
    紙交予碩緯科技股份有限公司、容達國際有限公司等十六家
    營業人充當進項憑證使用，虛偽銷售金額達九千二百九十八
    萬九千三百八十七元，幫助上揭營業人逃漏稅額計四百六十
    四萬九千四百七十一元，足以生損害於稅捐機關對於稅捐稽
    徵之正確性與公平性。因認被告在取得進項發票並持以向稅
    捐機關申報，係犯稅捐稽徵法第四十一條逃漏稅捐、商業會
    計法第七十一條第一項填載不實會計憑證罪嫌。
二、公訴人認被告涉犯稅捐稽徵法第四十一條逃漏稅捐之罪嫌，
    無非係以財政部臺北市國稅局稽查報告、專案申請調檔統一
    發票查核名冊及清單各一份，為其主要論據。
三、經查：
  (一)依卷附之財政部臺北市國稅局稽查報告書及刑事案件移送書
    所載內容觀之（見偵卷第三、六、九、十、十八、十九頁）
    ，僅係敘明昇鼎公司虛開不實發票交付他人申報扣抵銷項稅
    額，而涉有幫助他人逃漏稅捐罪嫌，並未提及昇鼎公司涉有
    逃漏營業稅之情事，自難以該稽查報告書逕認昇鼎公司涉有
    詐術逃漏稅捐之犯行。
  (二)再昇鼎公司係屬虛設行號之公司，其設立目的係在提供不實
    之發票幫他人逃漏稅捐，而昇鼎公司實際上並無營業，該公
    司自無營業稅可言，當然亦不生逃漏營業稅之情事。況依上
    揭稽查報告書（見偵卷第十頁）及財政部臺北市國稅局松山
    分局九十六年四月十二日財北國稅松山營業字第０九六００
    ０七四九五號函暨所附之進銷項憑證共七紙所示（見原審卷
    (二)第四六至五二頁），昇鼎公司申報為公司銷項部分之發票
    金額，經核扣除前揭業經認定係虛偽交易部分之銷項金額外
    ，已無剩餘，自無可供課稅之基礎，縱被告有申報虛偽進項
    金額（虛增營業成本）抵扣稅額之行為，依上說明，亦已無
    從發生造成逃漏稅捐之結果，自難認成立逃漏稅捐罪。此外
    ，復查無其他積極證據可認被告確有前開逃漏稅捐犯行。是
    被告被訴此部分犯罪，尚屬不能證明。
  (三)又依起訴書所載，由「阿力」與上揭之上益廣興業有限公司
    等營業人共同連續填製不實之會計憑證，於昇鼎公司申報營
    業稅時作為虛偽申報上開鉅額進項金額之憑證，因認告此部
    分涉犯商業會計法第七十一條第一項填載不實會計憑證罪嫌
    。惟依卷內資料，無任何證據可資證明。是被告被訴此部分
    之犯罪，亦屬不能證明。
四、原審以依現存之證據資料，認尚難證明被告有何為公司負責
    人而為納稅義務人以不正當方法逃漏稅捐罪之犯行，因而判
    決被告此部分無罪，核無不合。
五、檢察官上訴意旨略以：本件原起訴之犯罪事實，經檢察官於
    九十六年五月十六日，在原審當庭擴張被告涉犯公司法第九
    條第一項未收足公司股款，卻以申請文件表明收足之犯行，
    並於同年月十七日提出補充理由書，是本件檢察官起訴含擴
    張之犯罪事實應為：未收足公司股款而以申請文件表明收足
    、幫助逃漏稅捐及為幫助逃漏稅捐而填製不實之會計憑證等
    犯行（上述三罪均經原審判決確定），法院自應於此範圍內
    審理。本件起訴之犯罪事實顯不及於昇鼎公司以不正當方法
    逃漏稅捐之犯罪事實，僅檢察官於起訴書贅引稅捐稽徵法第
    四十一條第一項之逃漏稅捐之法條，此部分亦經蒞庭檢察官
    於九十六年五月十七日提出補充理由書時陳明，是本件原審
    顯對於檢察官未起訴之犯罪事實予以判決云云。
六、惟按檢察官代表國家提起公訴，依檢察一體原則，到庭實行
    公訴之檢察官如發現起訴書認事用法有明顯錯誤，固得本於
    自己確信之法律見解，於論告時變更起訴之法條，或另為其
    他適當之主張。然刑事訴訟之審判，係採彈劾主義，亦即不
    告不理原則，法院對於被告之行為，應受審判之對象（範圍
    ），乃指起訴書所記載之被告「犯罪事實」（包括與之有連
    續犯、想像競合犯、牽連犯等具有同一案件關係之犯罪事實
    ）而言。起訴係一種訴訟上之請求，犯罪已經起訴，產生訴
    訟繫屬及訴訟關係，法院即有審判之權利及義務。是以若起
    訴書犯罪事實欄內，對此項行為已予以記載，即為法院應予
    審判之對象。審判之事實範圍，既以起訴之事實（包括擴張
    之事實）為範圍，如事實已經起訴而未予裁判，自屬違背法
    令，此觀刑事訴訟法第三百七十九條第十二款規定自明。訴
    經提起後，於符合同法第二百六十五條之規定，固許檢察官
    得為訴之追加，但仍以舊訴之存在為前提；必要時，檢察官
    亦得依同法第二百六十九條規定，以「撤回書」敘述理由請
    求撤回起訴；惟單一案件之事實，僅就一部分事實撤回起訴
    ，基於審判不可分之關係，並不生撤回效力，而犯罪事實之
    一部減縮（即起訴事實大於判決事實），應分別情形於理由
    內為說明，刑事訴訟法對此尚無所謂擬制撤回起訴之規定。
    又本法亦無如民事訴訟法設有訴之變更之規定，得許檢察官
    就其所起訴之被告或犯罪事實加以變更，其聲請變更，除係
    具有另一訴訟之情形，應分別辦理外，並不生訴訟法上之效
    力，法院自不受其拘束。司法審判實務中，到庭實行公訴之
    檢察官於其提出之「論告書」或於言詞辯論時所為之主張或
    陳述，常有與起訴書所載犯罪事實不盡相同之情形。於此，
    應先究明其論告時之所述，究屬訴之追加、撤回或變更範疇
    ，抑或原本係屬於起訴效力所及之他部事實之擴張、或起訴
    事實之一部減縮，而異其處理方式（如屬後者事實之擴張、
    減縮，應僅在促使法院之注意，非屬訴訟上之請求）。除撤
    回起訴已生效力，其訴訟關係已不存在，法院無從加以裁判
    外，其他各種情形，法院自不得僅就檢察官論告時所陳述或
    主張之事實為裁判，而置原起訴事實於不顧（最高法院九十
    五年度台上字第二六三三號判決可資參照）。本件依上揭起
    訴書之記載，可見檢察官確有起訴被告為昇鼎公司負責人而
    涉嫌為納稅義務人以不正當方法逃漏稅捐罪之犯罪事實，而
    檢察官既未以撤回書撤回此部分起訴之犯罪事實，則此部分
    訴訟關係仍舊存在，原審予以審酌並為無罪之諭知，自無不
    當之處。是檢察官之上訴為無理由，應予駁回。
七、被告經合法傳喚，無正當理由不到庭，不待其陳述，逕行判
    決。
據上論斷，應依刑事訴訟法第三百七十一條、第三百六十八條，
判決如主文。
本案經檢察官柯麗鈴到庭執行職務。
中　　華　　民　　國　　96　　年　　10　　月　　30　　日
　　　　　　　　　刑事第十七庭  審判長法　官  趙功恆
                                　    法　官  孫惠琳
                                　　　法　官  陳憲裕
以上正本證明與原本無異。
如不服本判決，應於收受送達後十日內向本院提出上訴書狀，其
未敘述上訴之理由者並得於提起上訴後十日內向本院補提理由書
（均須按他造當事人之人數附繕本）。
                                      書記官  劉育妃
中　　華　　民　　國　　96　　年　　11　　月　　5 　　日
